臺灣高等法院民事判決
111年度家上字第97號
上  訴  人  甲○○    

訴訟代理人  黃沛頌律師
            謝瑋玲律師
            吳語涵律師  
被上訴人    乙○○  
上列當事人間請求離婚事件，上訴人對於中華民國111年2月11日
臺灣臺北地方法院110年度婚字第309號第一審判決提起上訴，本
院於111年9月27日言詞辯論終結，判決如下：
    主      文
原判決廢棄。
准兩造離婚。
第一、二審訴訟費用均由被上訴人負擔。
    事實及理由
一、上訴人主張：兩造於民國63年1月13日結婚，育有2名子女（
    均已成年），共同居住伊所有之臺北市○○區○○路0號6樓房屋
    (下稱北投房屋)，婚後被上訴人時常辱罵、恐嚇並毆打伊成
    傷，逼迫伊跳樓輕生，並屢次誣指伊與親友間有不當關係。
    被上訴人並藉其任職銀行之便，以伊所有之北投房屋抵押向
    銀行申請貸款供己花用。伊不堪被上訴人同居之虐待，為求
    家庭和諧，乃於78年間遠赴美國生活。惟被上訴人自兩造分
    居後仍奢靡過活，且數度與其他女子有不正當之男女關係。
    兩造長逾30年之分居期間均無聯繫，徒有婚姻之形式而無夫
    妻之實質關係，於情感、經濟皆屬疏離之情況下，婚姻已有
    難以維持之重大事由，且係可歸責於被上訴人。爰依民法10
    52條第1項第3款、第2項規定，求為命上訴人與被上訴人離
    婚之判決（原審為上訴人敗訴之判決，上訴人不服，提起上
    訴）。上訴聲明：㈠原判決廢棄。㈡請准上訴人與被上訴人離
    婚。  
二、被上訴人則以：伊並無毆打或虐待上訴人，上訴人婚後為其
    表弟到處借貸致債台高築，遂佯裝自殺潛逃美國，致兩造分
    居迄今。伊自上訴人潛逃美國後，均代母職善盡照顧子女之
    責。伊曾投資失利負債甚重，並無法奢靡過活，與其他女子
    間亦無不正當之男女關係，均為報社媒體錯誤之報導。兩造
    沒有仇恨，應無難以維持婚姻之重大事由，縱認有難以維持
    婚姻之重大事由，亦應由上訴人負擔較重之責而不得請求離
    婚等語，資為抗辯。答辯聲明：上訴駁回。　　　
三、兩造於63年1月13日結婚，原住北投房屋，嗣上訴人於78年
    遠赴美國生活，兩造分居迄今，有結婚證書及被上訴人戶籍
    資料可稽（見原審卷35、65頁），且為兩造所不爭執（見本
    院卷117、145頁），堪信為真實。上訴人主張被上訴人對其
    不堪同居之虐待，兩造婚姻已有難以維持之重大事由，且係
    可歸責於被上訴人等語，為被上訴人所否認，並以前揭情詞
    置辯。經查:　　
㈠、按民法第1052條第2項前段規定，有第1項以外之重大事由，
    難以維持婚姻者，夫妻之一方得請求離婚。而婚姻是否難以
    維持，應衡量夫妻之教育程度、身分及社會地位，斟酌破壞
    夫妻共同生活之具體情事，是否客觀上達於動搖夫妻之共同
    生活，導致夫妻已喪失維持婚姻之意欲以為斷，亦即婚姻是
    否已生破綻，並無回復之希望，其難以維持婚姻之事實，是
    否已達於倘處於同一境況，任何人均將喪失維持婚姻希望之
    程度以決之。又婚姻如有難以維持之重大事由，於夫妻雙方
    就該事由均須負責時，應比較衡量雙方之有責程度，僅責任
    較輕之一方得向責任較重之他方請求離婚，如雙方之有責程
    度相同，則雙方均得請求離婚，始符民法第1052條第2項規
    定之立法本旨（最高法院95年度第5次民事庭會議決議參照
    ）。　　
㈡、證人丙○○即兩造女兒證稱：伊與兩造同住時，被上訴人對上
    訴人會大聲喝斥或用髒話辱罵等言語上的暴力；上訴人後來
    有債務問題，被上訴人會在半夜叫上訴人起來，拿刀子逼迫
    她叫她去死，也會騷擾上訴人的親戚、家人，會到上訴人工
    作場所或親友住家堵人；上訴人於伊11歲時在家裡自殺，伊
    是第一個發現，後來上訴人送醫有救回來；在上訴人離家前
    ，兩造就會詢問伊說如果離婚的話，伊要跟誰；78年間上訴
    人離家赴美前曾經在外居住，上訴人搬家的原因可能是不堪
    半夜一直被被上訴人叫起來精神上的騷擾；從上訴人自殺未
    成功後，到她離家之前約1年左右，家裡的氣氛就是只要被
    上訴人遇到上訴人就會罵她、叫她去死等語（見本院卷108
    至110頁），足見被上訴人在上訴人遠赴美國前，確對其經
    常性言語羞辱及為精神上之騷擾，甚至以刀威脅，且有騷擾
    上訴人的親友，至上訴人工作場所騷擾上訴人等行為，當已
    造成上訴人精神上受有巨大的壓力，是上訴人主張：其不堪
    被上訴人精神上壓迫及揚言危害其生命安全，綜合因素下，
    導致其遠赴美國而分居等語，應堪採信。被上訴人抗辯：其
    未對上訴人精神上騷擾等，上訴人僅係因積欠債務而離家云
    云，尚難可採。是上訴人離家別居，即非無正當事由，被上
    訴人主張因上訴人主動離家，可歸責性較高云云，尚非可取
    。　
㈢、上訴人主張被上訴人於婚姻關係存續期間，與多名女性有不
    正當之男女關係，違反婚姻忠誠義務情節重大，破壞婚姻關
    係基礎，毫無維持婚姻關係意願等語，為被上訴人所否認。
    經查：
　1.上訴人此部分主張，並提出報章報導、錄影、照片為據（見
    原審卷37、39頁、本院卷61至71、155至159頁），被上訴人
    並自承：其於83年間參加華隆集團立委翁大銘晚宴認識丁○○
    ，交往三個月即發現行為詭異，委請徵信社掌握其騙錢騙色
    行徑即斷絕往來等語（見原審卷106頁）。而被上訴人更以
    「丁○○前男友○經理」之稱接受媒體採訪，其亦不否認確有
    接受上開媒體採訪（見本院卷76頁），觀之上訴人提出之媒
    體報導字幕上載「一名包養她的金融圈老闆○經理」、「在
    和丁○○分手七年之後」、「跳出來大罵丁○○」，而被上訴人
    不顧與上訴人仍有婚姻關係存續中，毫不諱言對媒體稱：「
    （她）騙得很多」、「後來我就不喜歡跟她在一起」（見本
    院卷61至69頁）。證人丙○○證稱：伊有看過關於被上訴人與
    ○女間之報導，報導中的男性是被上訴人，背景是伊家客廳
    ；伊有在家裡看過她，應該是在伊高中時看到的；伊家中常
    會有一些女子出入，可能是被上訴人的女朋友；因為會在伊
    家過夜，在被上訴人的房間；那些女子都會跟伊打招呼，也
    很自在的在伊家進出等語（見本院卷110至111頁），參以上
    訴人所提照片有一女子在被上訴人住處或躺在床上，該女子
    並與被上訴人狀似親密合照（見本院卷155至159頁），足見
    上訴人主張被上訴人與丁○○及其他女性有不正當男女關係等
    語，並非子虛。　　　　
　2.依上訴人提出之上開報導、錄影、照片、證人丙○○之證詞及
    被上訴人上開供述，可知被上訴人在婚姻關係存續中，仍不
    諱言對外表示其與其他女子間曖昧關係，且在甲○○仍在家時
    ，將數名女子帶至家中，堪信被上訴人無視於其與上訴人間
    婚姻關係存在，且無維持婚姻關係之意思甚明。　　
㈣、證人丙○○證稱：伊跟哥哥後來都去美國，有跟上訴人聯繫上
    ，如果被上訴人要聯繫的話，一定也可以聯繫到上訴人，但
    被上訴人並沒有試著要跟上訴人聯繫；伊沒有感覺被上訴人
    欲與上訴人繼續婚姻關係之意思，被上訴人從來沒有請伊聯
    繫上訴人請其回臺灣等語（見本院卷110、111頁），足見被
    上訴人並無意與上訴人聯繫，主觀上顯然並無維繫婚姻之意
    思，客觀上亦無維護婚姻之行為，堪認兩造婚姻已生重大破
    綻，並無回復之希望。　
㈤、綜上所述，兩造分居已30年，完全斷絕聯繫，於情感及經濟
    上均疏離，形同陌路，無法達成實質夫妻生活之目的，婚姻
    已有難以維持之重大事由，終使兩造婚姻發生裂痕而難以回
    復等情狀，已達倘任何人處於同一境況，均將喪失維持婚姻
    希望之程度，兩造均無維繫婚姻之意，亦無挽回婚姻之行動
    ，均有過失，有責程度相當，被上訴人抗辯上訴人之可歸責
    性大於被上訴人云云，難認可採。上訴人依民法第1052條第
    2項規定，請求其與被上訴人離婚，即屬有據，應予准許。
    上訴人依民法第1052條第2項規定訴請離婚，既應准許，則
    其依同條第1項第3款規定訴請離婚，即無審究之必要，附此
    敘明。　　
四、綜上所述，上訴人依民法第1052條第2項規定，請求判准離
    婚，為有理由，應予准許。原審為上訴人敗訴之判決，尚有
    未洽。上訴意旨求予廢棄，為有理由，爰由本院改判如主文
    第2項所示。
五、本件事證已臻明確，兩造其餘之攻擊或防禦方法及所用之證
    據，經本院斟酌後，認為均不足以影響本判決之結果，爰不
    逐一論列，附此敘明。
六、據上論結，本件上訴為有理由，依家事事件法第51條，民事
    訴訟法第450條、第78條，判決如主文。　　　　　
中　　華　　民　　國　　111 　年　　10　　月　　18　　日
                  家事法庭
                      審判長法  官  王怡雯
                            法  官  呂綺珍
                            法  官  王育珍
正本係照原本作成。
如不服本判決，應於收受送達後20日內向本院提出上訴書狀，其
未表明上訴理由者，應於提出上訴後20日內向本院補提理由書狀
（均須按他造當事人之人數附繕本）上訴時應提出委任律師或具
有律師資格之人之委任狀；委任有律師資格者，另應附具律師資
格證書及釋明委任人與受任人有民事訴訟法第466 條之1第1項但
書或第2項所定關係之釋明文書影本。如委任律師提起上訴者，
應一併繳納上訴審裁判費。
中　　華　　民　　國　　111 　年　　10　　月　　24　　日

  　　　　　　　　　　　　　書記官  簡曉君